【裁判字號】    97,抗,1515
【裁判日期】    970922
【裁判案由】    支付命令
【裁判全文】
臺灣高等法院民事裁定                  97年度抗字第1515號
    抗  告  人
    即債權  人  丁○○
抗告人因與相對人即債務人工作週訊有限公司、彩印屋科技股份
有限公司、戊○○（丙○○之繼承人）、乙○○（丙○○之繼承
人）、甲○○（丙○○之繼承人）間支付命令事件，對於中華民
國97年7月24日臺灣臺北地方法院97年度促字第18849號所為裁定
提起抗告，本院裁定如下：
    主      文
抗告駁回。
抗告訴訟費用由抗告人負擔。
    理      由
一、抗告人於原法院聲請及本件抗告意旨略以：伊持有相對人工
    作週訊有限公司（下稱工作公司）、彩印屋科技股份有限公
    司（下稱彩印屋公司）負責人丙○○所簽發之支票7張， 面
    額合計新台幣（下同）243萬2,000元，屆期提示未獲支付，
    經屢次催討均置之不理。丙○○於96年1月5日死亡，繼承人
    為相對人周美芳、乙○○、甲○○，乃向原法院聲請對相對
    人核發支付命令。原法院查明相對人工作公司、彩印屋公司
    均已解散，命抗告人於五日內補正釋明，抗告人因向管轄法
    院聲請查明，遲延至原法院補正期間後始陳報，並請法院查
    明何人誰為解散上開兩公司之聲請人，以向其執行支付命令
    云云。
二、原裁定以：原法院於97年6月24日裁定命抗告人於5日內補正
    釋明，該裁定於97 年6月30日送達抗告人，逾期迄未補正，
    聲請為不合法，應予駁回等語。
三、按支付命令之聲請，應表明當事人及法定代理人、請求之標
    的及其數量，民事訴訟法第511條第1款、 第2款定有明文，
    此乃聲請支付命令之形式要件。支付命令之聲請，不合於民
    事訴訟法第508條至第511條之規定，法院應以裁定駁回之；
    前項裁定，不得聲明不服，民事訴訟法第513條第1項前段、
    第2項分別定有明文。蓋駁回支付命令聲請之裁定， 並無確
    定力，聲請人可於補正合法要件後，重為支付命令之聲請，
    或逕行提起訴訟，自無許其聲明不服之必要（民事訴訟法第
    513條立法理由參照）。
四、抗告人以其持有相對人工作公司負責人 丙○○簽發之5張支
    票、相對人彩印屋公司負責人丙○○簽發之2張支票， 向原
    法院聲請對相對人核發支付命令，固提出票據影本為證（原
    法院卷第5-13頁），惟相對人工作公司、彩印屋公司均已解
    散，有商工登記資料公示查詢可稽（原法院卷第19、20頁）
    ，且2公司之負責人丙○○於96 年1月5日死亡，亦據抗告人
    陳明在卷。則相對人工作公司、彩印屋公司於解散後依法應
    進行清算程序、清算人為何人及向法院陳報清算人備查等事
    項，關涉該2公司之法定代理人為何人， 為抗告人於聲請時
    應依民事訴訟法第511條第1款應表明之事項；另抗告人於聲
    請狀並未表明對於丙○○個人有任何請求之原因事實，其死
    亡後應由繼承人即相對人甲○○、乙○○、戊○○等人繼承
    而負連帶責任之原因事實，亦屬抗告人於聲請時應依民事訴
    訟法第511條第3款應表明之事項。是抗告人之聲請狀確有就
    形式要件表明不足之處，原法院自得命抗告人補正之。
五、原法院於97年6月24日裁定命抗告人於5日內補正上開聲請支
    付命令之形式要件，抗告人於97年6月30 日收受裁定，原法
    院於同年7 月24日以抗告人未依限補正為由而駁回抗告人之
    聲請，雖於裁定中未援引民事訴訟法第513條第1項規定，而
    記載民事訴訟法第249條第1項規定，惟揆其意旨相同，是原
    裁定依前開民事訴訟法第513條第2項規定，屬於不得聲明不
    服之裁定。原裁定正本雖誤載為「得抗告」，然按不得抗告
    乃法律所規定，法院無得依職權改變，故不得抗告之裁定，
    不因原裁定正本誤載為得抗告而更異，最高法院96年度台抗
    字第209號裁定為相同見解可供參考。 本件抗告尚非法之所
    許，為不合法，應予駁回。
六、本件抗告雖因不合法而駁回，惟如前所述，駁回支付命令聲
    請之裁定並無確定力，聲請人可於補正合法要件後重為聲請
    。又抗告人業向原法院民事庭查明：工作公司、彩印屋公司
    並無聲報清算人在案， 則該2公司之法定代理人（清算人）
    為何人，應依公司法相關規定定之，仍屬抗告人於再次聲請
    前應予查明並在聲請狀中表明之事項，非法院應依職權逕行
    調查之資料，併此敘明。
七、據上論結：本件抗告為不合法，依民事訴訟法第495條之1第
    1項、第444條第1項本文、第95條、第78條，裁定如主文。
中    華    民    國    97    年    9     月    22    日
                    民事第一庭
                        審判長法  官  張耀彩
                              法  官  盧彥如
                              法  官  林金吾
正本係照原本作成。
不得再抗告。
中    華    民    國    97    年    9     月    22    日
                              書記官  張淑芳


司法院資訊處製作；財團法人民間司法改革基金會備份。
